【裁判字號】    92,選上更(一),355
【裁判日期】    921118
【裁判案由】    賄選
【裁判全文】
臺灣高等法院臺南分院刑事判決
      上  訴  人  臺灣雲林地方法院檢察署檢察官
      被      告  甲  ○  ○
      選任辯護人  李  家  鳳
      被      告  乙  ○  ○
      選任辯護人  洪  士  凱
右上訴人因被告違反公職人員選舉罷免法案件，不服臺灣雲林地方法院九十一年度訴
字第一○三號中華民國九十一年十月十七日第一審判決（起訴案號：臺灣雲林地方法
院檢察署九十一年度選偵字第九號、第二十九號），提起上訴，判決後由最高法院第
一次發回更審，本院判決如左：
      主      文
原判決關於甲○○、乙○○部分撤銷。
甲○○、乙○○共同對於有投票權之人，交付其他不正利益，而約其為一定之行使者
，均各處有期徒刑柒月，褫奪公權貳年。
      事      實
一、被告甲○○於民國九十年十二月間登記為雲林縣第十四屆鄉鎮長市長選舉「崙背
    鄉長」候選人。其為爭取崙背鄉選民之支持認同，以求在此次鄉長選舉時順利當
    選，竟與被告乙○○基於對有投票權人交付不正利益之犯意聯絡，共同商議於九
    十年十二月二十二日在雲林縣崙背鄉○○村○○路二十號舉辦甲○○競選總部成
    立大會時，由被告乙○○於該日假藉迎神安厝典禮之名義，於上開地點前面廣場
    舉辦大型餐會，免費招待選民享用，以聚集人氣，拉抬聲勢，並對於有投票權之
    人交付不正利益，而約定其等投票權為一定之行使。嗣由被告乙○○出面僱請不
    知情之蘇明旗、李應連、廖權論等外燴業者以每桌新台幣（下同）二千五百元之
    價格，在上開競選總部前廣場共同籌辦二百桌之大型餐會。九十年十二月二十二
    日上午，甲○○競選總部成立會場，鑼鼓喧天，熱鬧不已，且於競選總部成立大
    會後，以免費招待餐飲為行求條件。又被告甲○○本人及利用邀請而來之不知情
    來賓雲林縣議員蔡秋敏及布袋戲名人黃俊雄等人則在台上致詞公開向參與餐會之
    選民要求投票支持，而以此方式對被告林正鹿等享用餐宴之有投票權人交付不正
    利益，約定投票權為一定之行使，共計花費六、七十萬元（辦桌費用五十萬元加
    上其他雜費）。
二、經檢察官指揮雲林縣警察局西螺分局及雲林縣調查站前往搜證錄影而循線查獲上
    情，報請臺灣雲林地方法院檢察署檢察官偵查起訴。
      理      由
一、訊據被告甲○○坦承參加雲林縣第十四屆崙背鄉長之選舉，並於九十年十二月二
    十二日上午在雲林縣崙背鄉○○村○○路二十號舉辦競選總部成立大會，惟矢口
    否認有何賄選之犯行，辯稱：前開餐會並非伊辦理的，伊亦未提供免費餐飲給參
    與競選總部成立之民眾享用云云。被告乙○○亦否認前開賄選之犯行，辯稱：當
    日伊係將雲林縣崙背鄉五魁村故居參拜之天上聖母三媽，安奉至雲林縣崙背鄉○
    ○村○○路十四號住處，並在住處前廣場辦理二百桌之餐會以招待參與迎神活動
    之工作人員，伊未有賄選之犯行云云。
二、經查：
、證人李津江於警訊時證稱：當日參與迎神民眾大約三百多人。核與被告乙○○供
    稱舉辦二百桌之餐會，如以一桌八至十人計算，應有一千六百人至二千人參與。
    兩者人數過於懸殊，自有可疑。
、被告乙○○自承：伊參拜之天上聖母三媽，並沒有開放外人參拜，純粹自家膜拜
    ，且安厝位置係自宅五樓。可見此乃私人神壇，又其早於二年前即已搬家，何以
    於二年後竟舉辦大規模之迎神活動及大型餐會，顯有違常情。
、又本件迎神活動於當日上午九時至十時間即已結束，現場並未有其他迎神活動，
    為被告乙○○所不否認，核與證人李津江證述情節相符，並有搜證錄影帶及警製
    偵查報告書可憑。依此被告乙○○似無在迎神活動結束後二至三小時後，再備午
    餐供人食用。何況參加迎神活動之人，焉會於活動結束後再等候二、三小時用餐
    ？故被告辯稱：舉辦二百桌之餐會供參與迎神活動民眾用餐之語，顯難採信。
、參與競選選總部成立活動之選民於活動結束後頭戴印有「崙背鄉長候選人甲○○
    」之白色帽子，成群結隊進入宴席會場享用餐宴之情。除據證人蘇明旗及廖權論
    證述在卷外，並有警方之搜證錄影帶及現場照片附卷可參。而被告乙○○竟辯稱
    ：參加甲○○競選總部成立活動之人員有進到會場欲用餐，我們有阻止云云。顯
    與事實不符。可見被告乙○○舉辦大型餐會之目的係供參與甲○○競選總部成立
    大會之選民免費享用。
、另當日安神活動於九時許結束，原參加迎神之舞獅、八家將隊伍亦加入甲○○總
    部造勢活動，而人員也移至餐會會場，坐在餐桌位子或站立造勢活動，等候中午
    用餐。及參加甲○○競選總部成立之選民全部進到會場用餐，且部分民眾戴帽用
    餐之際，現場司儀發現有警調人員蒐證時，以麥克風請求民眾脫帽，避免蒐證一
    節，有警製偵查報告在卷可參。益證乙○○確有利用安座神明名義，辦理餐會，
    為甲○○成立競選總部造勢，及免費供選民享用而行賄選之實。
、又本件被告乙○○並未參與競選，其並無提供免費流水席供選民食用之必要，惟
    其竟於甲○○競選總部成立時，以迎神安厝名義，舉辦大型餐會以招待參與競選
    大會成立之選民，其所以如此，應係與被告甲○○共同謀議所為。
、被告甲○○於競選總部成立時，確有親自或利用邀請而來不知情之來賓縣議員蔡
    秋敏及布袋戲名人黃俊雄等人對於參與餐會之有投票權之選民請求投票支持甲○
    ○當選之情，業據證人廖權論、李津江證述及同案被告林江水、林正鹿及廖清江
    供述在卷，堪可採信。
、被告甲○○及乙○○二人共席開二百桌，每桌二千五百元，含雜費合計六、七十
    萬元，依一桌十人計算，每人所獲得之不正利益高達為三百元以上，核其價額，
    已足以影嚮投票意願，該相當於餐費之不正利益，於客觀上與選舉有密切之對價
    關係，亦堪以認定。
、綜上所述，被告乙○○係私設神壇，並無舉辦大規模迎神活動之理，且據參與迎
    神活動者約二、三百人，何以需舉辦近二千人餐會？況迎神活動在上午十時前，
    即已結束，亦無舉辦餐會之必要，其所以如此，無非假藉迎神安座名義以避耳目
    ，達到賄選之目的。又乙○○並未參選，亦無何賄選選民之必要，是依本件餐宴
    舉辦之地點及時間，應與甲○○共同謀議。被告二人有犯意之聯絡及行為之分擔
    ，堪可認定。此外，復有搜證照片十二幀及搜證錄影帶二捲分別附卷可參。被告
    二人犯行事證明確，均堪以認定，
、至證人林安育、許名揚雖於原審證稱：曾受邀與信眾陣頭坐遊覽車或自行開車，
    自台北南下雲林參加乙○○舉辦之迎神安厝活動，參加人數約有四、五百人等語
    ，因與被告乙○○及證人李津江、曾籐雄等於警訊中之供述情節不符，顯屬事後
    附合被告辯解而為迴護之詞；另證人溫天來雖於原審中亦證稱：當天之五魁村村
    民參加乙○○迎神安厝活動大約有五至七百人等語，因其證述如何召集村民之方
    式，與被告乙○○所供情節亦不相符，是亦屬迴護之詞，均無可採信。另本院審
    理中被告請求再傳訊證人林安育、許名揚、李朝金、溫天來等人及勘驗被告自行
    拍攝當天活動過程之光碟等，查本件事證已臻明確，核無必要，併此敘明。
三、按公職人員選舉罷免法第九十條之一第一項規定：「對於有投票權之人，行求期
    約或交付賄賂或其他不正利益，而約其不行使投票權或為一定之行使者」，其中
    「不正利益」，係指賄賂以外之一切足以供人需要或滿足慾望之有形或無形的不
    正當利益而言（二十一年上字第三六九號判例參照），免費招待飲宴即為不正利
    益之一種。故核被告甲○○及乙○○二人所為，均係犯公職人員選舉罷免法第九
    十條之一第一項之罪，被告甲○○及乙○○二人對右揭招待選民享用飲宴之賄選
    犯行，有犯意連絡及行為分擔，為共同正犯。
四、原審法院未詳細調查，並詳為勾稽全案證據調查所得，即為被告李慶榮、乙○○
    無罪判決諭知，容有未洽，公訴人上訴意旨亦執此指摘原判決此部分不當，為有
    理由，自應由本院將原判決關於被告李慶榮、乙○○部分撤銷改判。爰審酌被告
    等犯罪之動機、目的、手段，及其品性、生活狀況、智識程度、犯罪所生之損害
    ，及犯罪後毫無悔意等一切情狀，各量處有期徒刑柒月，並均依法諭知褫奪公權
    二年。
據上論斷，應依刑事訴訟法第三百六十九條第一項前段、第三百六十四條、第二百九
十九條第一項前段、刑法第二十八條、第三十七條第二項、公職人員選舉罷免法第九
十條之一第一項、第九十八條第三項、罰金罰鍰提高標準條例第一條前段判決如主文
。
本案經檢察官曾銘芳到庭執行職務。
中    華    民    國      九十二      年      十一      月      十八    日
                                  臺灣高等法院臺南分院刑事第三庭
                                      審判長法官  陳    義    仲
                                            法官  陳    清    溪
                                            法官  宋    明    蒼
右正本證明與原本無異。
如不服本判決，應於判決送達後十日內向本院提出上訴狀，其未敘述理由者並應於提
出上訴狀後十日內向本院補提理由書（應附繕本)。
                  法院書記官  余    素    美
中    華    民    國      九十二      年      十一      月      十九    日
附錄本案論罪科刑法條全文：
公職人員選舉罷免法
第九十條之一
對於有投票權之人，行求期約或交付賄賂或其他不正利益，而約其不行使投票權或為
一定之行使者，處五年以下有期徒刑，得併科新台幣四十萬元以上四百萬元以下罰金
。
預備犯前項之罪者，處一年以下有期徒刑。
預備或用以行求期約或交付之賄賂，不問屬於犯人與否，沒收之。
犯第一項或第二項之罪，於犯罪後六個月內自首者，減輕或免除其刑；因而查獲候選
人為共犯者免除其刑。
犯第一項或第二項之罪，在偵查中自白者，減輕其刑；因而查獲候選人為共犯者，減
輕或免除其刑。
第九十八條  (從重主義)
            犯本章之罪，其他法律有較重處罰之規定者，從其規定。
            辦理選舉、罷免事務人員，假借職務上之權力、機會、或方法，以故意
            本章之罪者，加重其刑至二分之一。
            犯本章之罪或刑法分則第六章之妨害投票罪，宣告有期徒刑以上之刑者
            並宣告褫奪公權。


司法院資訊處製作；財團法人民間司法改革基金會備份。
